---
title: | 
  | Validación EPSOC
  | Integrar códigos de ocupación de padre y madre
author: "Equipo EPSOC"
date: "`r format(Sys.time(), '%d %B, %Y')`"
output: 
  html_document:
    code_folding: hide
    toc: true
    toc_float: true
    number_sections: true
---

# Codificación de datos

El proceso de codificación de preguntas abiertas es trabajo-intensivo y consiste en asignar códigos preespecificados a las respuestas a preguntas abiertas entregadas por los entrevistados.

DESUC codificará la variable “*ocupación/oficio*” de acuerdo al código `CIUO 2008` y la variable “*rama de actividad económica*” de acuerdo al código `CIIU Rev4`. La codificación de ocupación se realizará a 4 dígitos, mientras que la codificación de rama económica se realizará a 2 dígitos.

Este script integra la codificación hecha a la base de datos de epsoc.


```{r setup}
pacman::p_load(sjlabelled, sjmisc, janitor,
               naniar, readxl, readxl,
               haven, kableExtra, 
               tidyverse)

epsoc <-haven::read_spss('../EPSOC Base parcial con vinetas y ocupaciones.sav')
```

# Selección de variables a codificar

```{r}
epsoc_ocup <- epsoc %>% 
  mutate(cod.f19 = as.numeric(NA_character_),
         cod.f21 = as.numeric(NA_character_)) %>% 
  select(folio,
         sbj.num,
         nombre.seleccionado,
         edad.seleccionado,
         situacion.laboral.seleccionado,
         f13, # Educación del padre,
         f18, # A qué se dedicaba el padre
         f19, # Ocupación del padre
         cod.f19,
         f14, # Educación de la madre
         f20, # A qué se dedicaba la madre
         f21, # Ocupación de la madre
         cod.f21)

epsoc_ocup <- copy_labels(epsoc_ocup,
                          epsoc)
glimpse(epsoc_ocup)
```


# Grabado de base para codificar

```{r}
nombres <- str_c(names(epsoc_ocup), get_label(epsoc_ocup), sep = ' - ')

epsoc_ocup %>% 
  mutate_all(to_label) %>% 
  rename_all(~nombres) %>% 
  writexl::write_xlsx("../Validacion-EPSOC/ocupaciones/ocupaciones_padres/190626 - Base para ocupaciones padres.xlsx")

epsoc_ocup %>% 
  write_sav("../Validacion-EPSOC/ocupaciones/ocupaciones_padres/base_para_ocupaciones_padres.sav")
```

