---
title: | 
  | Validación EPSOC
  | Integrar códigos de ocupación codificados
author: "Equipo EPSOC"
date: "`r format(Sys.time(), '%d %B, %Y')`"
output: 
  html_document:
    code_folding: hide
    toc: true
    toc_float: true
    number_sections: true
---

# Codificación de datos

El proceso de codificación de preguntas abiertas es trabajo-intensivo y consiste en asignar códigos preespecificados a las respuestas a preguntas abiertas entregadas por los entrevistados.

DESUC codificará la variable “*ocupación/oficio*” de acuerdo al código `CIUO 2008` y la variable “*rama de actividad económica*” de acuerdo al código `CIIU Rev4`. La codificación de ocupación se realizará a 4 dígitos, mientras que la codificación de rama económica se realizará a 2 dígitos.

Este script integra la codificación hecha a la base de datos de epsoc.


```{r setup}
pacman::p_load(sjlabelled, sjmisc, janitor, dplyr,
               naniar, readxl, googlesheets, readxl,
               haven, kableExtra, here, 
               tidyverse)

epsoc <-haven::read_spss('../EPSOC Base parcial con vinetas.sav')
```


# Lectura de base codificada de encuestado

```{r}
bd_ocupaciones <- read_excel("ocupaciones/ocupaciones_encuestado/epsoc_ocupaciones_as_label_20190417.xlsx") %>% 
  rename('folio' = `folio - Folio`) %>% 
  mutate(folio = as.numeric(folio)) %>% 
  clean_names()

names(bd_ocupaciones)
```


```{r}
bd_ocupaciones_enc <- bd_ocupaciones %>% 
  transmute(folio, 
            'f3a' = f3a_cual_es_su_ocupacion_u_oficio_en_su_trabajo_describa_sus_principales_tareas_y_funciones_en_el_puesto_de_trabajo_actual_ejemplo_mecanico_a_automotriz_en_taller_de_reparacion_empleado_de_contabilidad_duena_de_casa_recolector_de_frutas_enfermera,
            'f3b' = f3b_cual_era_su_ocupacion_u_oficio_en_su_ultimo_trabajo_describa_las_principales_tareas_y_funciones_en_su_ultimo_puesto_de_trabajo_ejemplo_mecanico_automotriz_en_taller_de_reparacion_empleado_de_contabilidad_duena_de_casa_recolector_de_frutas,
            'f4a' = f4a_a_que_rubro_o_giro_de_actividad_se_dedica_principalmente_la_empresa_institucion_o_negocio_para_el_cual_trabaja_ejemplo_fabrica_de_zapatos_reparacion_de_automoviles_comercio_de_libros_o_alguna_otra_actividad_economica,
            'f4b' = f4b_a_que_rubro_o_giro_de_actividad_se_dedicaba_principalmente_la_empresa_institucion_o_negocio_para_el_cual_trabajaba_ejemplo_fabrica_de_zapatos_reparacion_de_automoviles_comercio_de_libros_o_alguna_otra_actividad_economica,
            'cod.f3a' = as.numeric(cod_f3a),
            'cod.f3b' = as.numeric(cod_f3b),
            'cod.f4a' = as.numeric(cod_4fa),
            'cod.f4b' = as.numeric(cod_f4b)) %>% 
  naniar::replace_with_na_at(vars(starts_with('cod.')), condition = ~.x %in% c(999, 9999))
```


# Lectura de base de datos de recuperaciones telefónicas

Recuperación de oficio u ocupación de padre y madre cuando tenía 15 años.

```{r}
bd_recuperadas_padres <- read_excel("ocupaciones/ocupaciones_encuestado/epsoc_recuperaciones.xlsx") %>% 
  clean_names() %>% 
rename('f19' = f19_cual_era_el_oficio_u_ocupacion_de_su_padre_cuando_usted_tenia_15_anos_describa_sus_principales_tareas_y_funciones_en_el_puesto_de_trabajo,
       'f21' = f21_cual_era_el_oficio_u_ocupacion_de_su_madre_cuando_usted_tenia_15_anos_describa_sus_principales_tareas_y_funciones_en_el_puesto_de_trabajo)

names(bd_recuperadas_padres)
```

# Lectura de base codificada de padre y madre

```{r}
bd_ocupaciones_padres <- read_excel("ocupaciones/ocupaciones_padres/190626 - Base para ocupaciones padres CODIFICADO.xlsx") %>%
  clean_names() %>% 
  select_at(vars(folio_folio, starts_with('cod_')), ~c('folio', 'cod.f19', 'cod.f21')) %>% 
  naniar::replace_with_na_all(condition = ~. %in% c(0, 999, 9999))
```


Base EPSOC sin las variables de ocupación recuperadas y codificadas. 

```{r}
epsoc_2 <- epsoc %>% 
  select(- f3a,
         - f3b,
         - f4a,
         - f4b,
         - f19,
         - f21,
         - indice.final,
         - situacion.laboral.seleccionado.2)
```

# Unión de bases (EPSOC, ocupaciones y recuperaciones)

Agregar a la base de EPSOC las variables recuperadas y codificadas sobre la personas encuestada.

```{r}
epsoc_3 <- left_join(epsoc_2,
                     bd_ocupaciones_enc,
                     by = 'folio')
```

Agregar a la base de EPSOC las variables recuperadas sobre la ocupación de padre y madre.

```{r}
epsoc_3 <- left_join(epsoc_3,
                     bd_recuperadas_padres,
                     by = 'folio')
```

Agregar la codificación de ocupación de padre y madre.

```{r}
epsoc_3 <- left_join(epsoc_3,
                     bd_ocupaciones_padres,
                     by = 'folio')
```


# Homologación de códigos de supervisión telefónica

```{r}
epsoc_3 <- epsoc_3 %>% 
  mutate(estado.sup = ifelse((estado_llamado_2 == estado.sup), estado.sup, 0),
         estado.sup = ifelse((estado.sup == 0), estado_llamado_2, estado.sup)) %>% 
  select(-estado_llamado_2) %>% 
  val_labels(estado.sup = c("Aceptada" = 1, 
                            "No contesta o no abre la puerta" = 2, 
                            "Número no válido o no se puede ubicar dirección" = 3))
```


```{r}
epsoc_3 <- epsoc_3 %>% 
  var_labels(f3a = "¿Cuál es su ocupación u oficio en su trabajo? Describa sus principales tareas y funciones en el puesto de trabajo actual.  Ejemplo: Mecánico automotriz en taller de reparación; empleado de contabilidad; dueña de casa; recolector de frutas; enfermera",
             cod.f3a = "Código ocupación trabajo actual",
             f3b = "¿Cuál era su ocupación u oficio en su último trabajo? Describa las principales tareas y funciones en su último puesto de trabajo.  Ejemplo: Mecánico automotriz en taller de reparación; empleado de contabilidad; dueña de casa; recolector de frutas;",
             cod.f3b = "Código ocupación en el último trabajo",
             f4a = "¿A qué rubro o giro de actividad se dedica principalmente la empresa, institución o negocio para el cual trabaja?    Ejemplo: Fábrica de zapatos, reparación de automóviles, comercio de libros o alguna otra actividad económica.",
             cod.f4a = "Código rubro trabajo actual",
             f4b = "¿A qué rubro o giro de actividad se dedicaba principalmente la empresa, institución o negocio para el cual trabajaba?   Ejemplo: Fábrica de zapatos, reparación de automóviles, comercio de libros o alguna otra actividad económica.",
             cod.f4b = "Código rubro último trabajo",
             f19 = "¿Cuál era el oficio u ocupación de su padre cuando usted tenía 15 años? Describa sus principales tareas y funciones en el puesto de trabajo.",
             cod.f19 = "¿Cuál era el oficio u ocupación de su padre cuando usted tenía 15 años? Describa sus principales tareas y funciones en el puesto de trabajo.",
             f21 = "¿Cuál era el oficio u ocupación de su madre cuando usted tenía 15 años?  Describa sus principales tareas y funciones en el puesto de trabajo.",
             cod.f21 = "¿Cuál era el oficio u ocupación de su madre cuando usted tenía 15 años?  Describa sus principales tareas y funciones en el puesto de trabajo.",
             estado.sup = "Estado de supervisión post terreno") %>%
  select(folio,
         sbj.num,
         personas.hogar,
         nombre.seleccionado,
         edad.seleccionado,
         sexo.seleccionado,
         situacion.laboral.seleccionado,
         date,
         srvyr,
         duration,
         dura.d,
         duracion,
         latitude,
         longitude,
         status,
         i.1.grupo,
         i.1.orden,
         i.2.i.2.numero.personas,
         sexo.enc,
         enc.edad,
         time1,
         i.1.a1,
         i.2.a1,
         i.3.a1,
         i.4.a1,
         i.5.a1,
         i.6.a1,
         i.7.a1,
         i.8.a1,
         i.9.a1,
         i.10.a1,
         i.11.a1,
         i.12.a1,
         i.13.a1,
         i.14.a1,
         i.15.a1,
         i.16.a1,
         i.1.a2,
         i.2.a2,
         i.3.a2,
         i.4.a2,
         i.5.a2,
         i.6.a2,
         i.7.a2,
         i.8.a2,
         i.1.a3,
         i.2.a3,
         i.3.a3,
         i.4.a3,
         i.5.a3,
         i.6.a3,
         a4,
         time2,
         a1.orden,
         a2.orden,
         a3.orden,
         c3.orden,
         c0.1,
         c1.1.1,
         c1.2.1,
         c1.3.1,
         c1.4.1,
         c2.1.1,
         c2.2.1,
         c2.3.1,
         c2.4.1,
         c0.2,
         c1.1.2,
         c1.2.2,
         c1.3.2,
         c1.4.2,
         c2.1.2,
         c2.2.2,
         c2.3.2,
         c2.4.2,
         c0.3,
         c1.1.3,
         c1.2.3,
         c1.3.3,
         c1.4.3,
         c2.1.3,
         c2.2.3,
         c2.3.3,
         c2.4.3,
         c0.4,
         c1.1.4,
         c1.2.4,
         c1.3.4,
         c1.4.4,
         c2.1.4,
         c2.2.4,
         c2.3.4,
         c2.4.4,
         c3.1.1,
         c3.2.1,
         c3.3.1,
         c3.4.1,
         c4.1.1,
         c4.2.1,
         c4.3.1,
         c4.4.1,
         c5.1.1,
         c5.2.1,
         c5.3.1,
         c5.4.1,
         c6.1.1,
         c6.2.1,
         c6.3.1,
         c6.4.1,
         c7.1.1,
         c7.2.1,
         c7.3.1,
         c7.4.1,
         c8.1.1,
         c8.2.1,
         c8.3.1,
         c8.4.1,
         c9.1.1,
         c9.2.1,
         c9.3.1,
         c9.4.1,
         c10.1.1,
         c10.2.1,
         c10.3.1,
         c10.4.1,
         c3.1.2,
         c3.2.2,
         c3.3.2,
         c3.4.2,
         c4.1.2,
         c4.2.2,
         c4.3.2,
         c4.4.2,
         c5.1.2,
         c5.2.2,
         c5.3.2,
         c5.4.2,
         c6.1.2,
         c6.2.2,
         c6.3.2,
         c6.4.2,
         c7.1.2,
         c7.2.2,
         c7.3.2,
         c7.4.2,
         c8.1.2,
         c8.2.2,
         c8.3.2,
         c8.4.2,
         c9.1.2,
         c9.2.2,
         c9.3.2,
         c9.4.2,
         c10.1.2,
         c10.2.2,
         c10.3.2,
         c10.4.2,
         c3.1.3,
         c3.2.3,
         c3.3.3,
         c3.4.3,
         c4.1.3,
         c4.2.3,
         c4.3.3,
         c4.4.3,
         c5.1.3,
         c5.2.3,
         c5.3.3,
         c5.4.3,
         c6.1.3,
         c6.2.3,
         c6.3.3,
         c6.4.3,
         c7.1.3,
         c7.2.3,
         c7.3.3,
         c7.4.3,
         c8.1.3,
         c8.2.3,
         c8.3.3,
         c8.4.3,
         c9.1.3,
         c9.2.3,
         c9.3.3,
         c9.4.3,
         c10.1.3,
         c10.2.3,
         c10.3.3,
         c10.4.3,
         c3.1.4,
         c3.2.4,
         c3.3.4,
         c3.4.4,
         c4.1.4,
         c4.2.4,
         c4.3.4,
         c4.4.4,
         c5.1.4,
         c5.2.4,
         c5.3.4,
         c5.4.4,
         c6.1.4,
         c6.2.4,
         c6.3.4,
         c6.4.4,
         c7.1.4,
         c7.2.4,
         c7.3.4,
         c7.4.4,
         c8.1.4,
         c8.2.4,
         c8.3.4,
         c8.4.4,
         c9.1.4,
         c9.2.4,
         c9.3.4,
         c9.4.4,
         c10.1.4,
         c10.2.4,
         c10.3.4,
         c10.4.4,
         time3,
         t.d1.1,
         t.d1.2,
         t.d1.3,
         t.d1.4,
         t.d1.5,
         t.d1.6,
         d1.2,
         t.d1.2.cual.1,
         t.d1.2.cual.2,
         t.d1.2.cual.3,
         t.d1.2.cual.4,
         d2.1.o1,
         d2.1.o2,
         d2.1.o3,
         d3.1.1,
         d3.1.2,
         d3.1.3,
         d3.1.4,
         d3.1.5,
         d3.2.1,
         d3.2.2,
         d3.2.3,
         d3.2.4,
         d3.2.5,
         d3.3.1,
         d3.3.2,
         d3.3.3,
         d3.3.4,
         d3.3.5,
         e1,
         e2.1,
         e3a,
         e3b,
         e2.2,
         e4b,
         e5.1,
         e5.2,
         e6.1,
         e6.2,
         e6.3,
         e6.4,
         time4,
         num.grupo.jd,
         i.1.g1a.1.rec,
         i.2.g1a.1.rec,
         i.1.g2a.1.rec,
         i.2.g2a.1.rec,
         i.1.g2a.2.rec,
         i.2.g2a.2.rec,
         i.1.g1a.2.rec,
         i.2.g1a.2.rec,
         i.1.g1a.3.rec,
         i.2.g1a.3.rec,
         i.1.g2b.3.rec,
         i.2.g2b.3.rec,
         i.1.g1b.4.rec,
         i.2.g1b.4.rec,
         i.1.g1a.4.rec,
         i.2.g1a.4.rec,
         i.1.g1a.3.2.rec,
         i.2.g1a.3.2.rec,
         i.1.g1b.3.2.rec,
         i.2.g1b.3.2.rec,
         i.1.g2b.4.2.rec,
         i.2.g2b.4.2.rec,
         i.1.g2a.4.2.rec,
         i.2.g2a.4.2.rec,
         i.1.h1,
         i.2.h1,
         i.3.h1,
         i.4.h1,
         i.5.h1,
         i.6.h1,
         i.7.h1,
         i.8.h1,
         i.9.h1,
         i.10.h1,
         i.11.h1,
         i.12.h1,
         i.13.h1,
         i.14.h1,
         time5,
         f1,
         f2,
         f3a,
         cod.f3a,
         f3b,
         cod.f3b,
         f4a,
         cod.f4a,
         f4b,
         cod.f4b,
         f5a,
         f5b,
         f6a,
         f6b,
         f7a,
         f7b,
         f8,
         f9.rec,
         f10,
         f11.rec,
         f12,
         f13,
         f14,
         f15,
         f16,
         f17,
         f18,
         f19,
         cod.f19,
         f20,
         f21,
         cod.f21,
         f22,
         f23,
         f24.o1,
         f24.o2,
         f24.o3,
         f24.o4,
         f24.o5,
         f25,
         f26.o1,
         f26.o2,
         f26.o3,
         f26.o4,
         f26.o5,
         time6,
         tipoviv.enc,
         revision.gps,
         tipo.sup,
         estado.sup,
         estado,
         region,
         manzana,
         estrato,
         sector,
         rango_edad,
         duracion.t,
         duracion.t.min,
         time1.hms,
         time1.wday,
         time1.dmy,
         time2.hms,
         time2.dmy,
         time3.hms,
         time3.dmy,
         dura.vinetas,
         c0,
         c1.1,
         c1.2,
         c1.3,
         c1.4,
         c2.1,
         c2.2,
         c2.3,
         c2.4,
         c3.1,
         c3.2,
         c3.3,
         c3.4,
         c4.1,
         c4.2,
         c4.3,
         c4.4,
         c5.1,
         c5.2,
         c5.3,
         c5.4,
         c6.1,
         c6.2,
         c6.3,
         c6.4,
         c7.1,
         c7.2,
         c7.3,
         c7.4,
         c8.1,
         c8.2,
         c8.3,
         c8.4,
         c9.1,
         c9.2,
         c9.3,
         c9.4,
         c10.1,
         c10.2,
         c10.3,
         c10.4)
```

```{r}
epsoc_3 %>% 
  write_sav("../EPSOC Base parcial con vinetas y ocupaciones.sav")
```

